臺灣高等法院刑事裁定　　　　　　　　　100年度抗字第195號
抗　告　人
即再審聲請人　林子言
上列抗告人因傷害案件，不服臺灣臺北地方法院99年度聲再字第
26 號，中華民國100年1月13日所為裁定（原確定判決案號：臺
灣臺北地方法院98年度訴字第1382號），提起抗告，本院裁定如
下：
    主  文
抗告駁回。
    理  由
一、原裁定意旨略以：按有罪之判決確定後，因發現確實之新證
    據，足認受有罪判決之人應受無罪、免訴、免刑或輕於原判
    決所認罪名之判決者，得為受判決人之利益，聲請再審，刑
    事訴訟法第420條第1項第6款定有明文。再按所謂發見確實
    之新證據，在解釋上須具備新穎性、確實性、影響性（或關
    聯性）之要件始足當之。所謂「新穎性」係指該項證據於審
    判時並未經發現或存在或未及提出或審酌，而於判決後始發
    現；所謂「證據之確實性」係指該項證據依其形式上之觀察
    係真實存在；所謂「影響性」係指如經提出或審酌在客觀上
    顯可動搖原確定判決而使受判決人獲有利之判決而言。倘該
    證據在審判時已經發現或存在且業經審酌並已說明其取捨之
    理由，或該證據資料在形式上尚未能確定其真實存在，或其
    形式上雖屬真實，然縱予提出供法院審酌，在客觀上亦未必
    能據以動搖原確定判決之基礎或依其他證據資料所作事實之
    認定者，即非刑事訴訟法第420條第1項第6款所謂發見確實
    之新證據。經查：(一)聲請意旨指稱：臺北地方法院檢察署檢
    察官僅傷害部分求刑10個月，但審判法官另加判妨害自由罪
    刑4月，及其在法庭應訊時，請求法官給予答辯，法官竟要
    求其趕快講，並表示不要聽其講述性愛事，然其從未在法庭
    上提過任何性愛之事，足認法官對其有異常之成見，審判難
    期中立云云，並提出一、二審判決書及表示庭上錄音可為證
    明。核聲請人該部分所指，均係不得作為聲請再審事由之事
    項，要與「發現確實之新證據」無涉。(二)聲請意旨復稱：其
    可徒手擊磚，何須攜拿鐵器，應係見對方備有或欲拿武器，
    始尋拿相同或可資對抗之鐵器，此為一般人之自然常態反應
    ；又告訴人彭湘文曾被其一拳打倒在地，之後與告訴人簡若
    喬外出，豈有不備武器防身之理，告訴人彭湘文在法庭陳稱
    聲請人吆喝要將其打死，並拿鐵器從正面打其頭部兩下，欲
    置其於死地，則聲請人既從正面攻擊，並有吆喝或言語譏諷
    ，告訴人彭湘文復有前車之鑑，豈有呆立認任人擊打之理，
    倘非告訴人彭湘文有備或欲拿武器之動作，聲請人何須尋拿
    鐵器以對抗，徒手即可制服告訴人彭湘文；再聲請人於民國
    95 年即已知告訴人彭湘文之居住及上班處所，且可徒手制
    服告訴人彭湘文，倘真有傷害與強制之犯意，隨時可行，何
    須待至離婚後兩年才動手，明顯違背一般情理云云。核聲請
    人所陳，僅係其指出對自己有利之答辯方法，並非提出新證
    據，要與「發現確實之新證據」無涉。(三)聲請意旨再稱：告
    訴人彭湘文曾於96年與告訴人簡若喬在西門町一飯店門口相
    擁而出，為聲請人所遇，聲請人當場責問，二人即聯手攻擊
    聲請人，告訴人彭湘文為聲請人一拳打倒，並警告勿再玩弄
    有夫之婦，告訴人簡若喬則至漢中街派出所報案，並聲請家
    暴保護云云。核聲請人上開所言，顯屬聲請人與告訴人彭湘
    文及簡若喬間以往紛爭之陳述，要與傷害罪之構成要件無涉
    ，亦與「發現確實之新證據」無涉。(四)綜上，本件聲請人所
    指均與「發現確實之新證據」無涉，故其依刑事訴訟法第
    420條第1項第6款之規定聲請再審，顯無理由，應予駁回等
    語。
二、抗告意旨略以：(一)聲請人之前所陳述之事實證據，是為證明
    確實係窄路適逢彭湘文與簡若喬，是聲請人一時義憤，上前
    譏諷揶揄，致而互毆，因而過失傷害到彭湘文，並非預謀傷
    害及強制之行為。(二)彭湘文陳述其係被預謀傷害，是無故被
    毆的。事實如為預謀傷害，則必非無故被毆。如聲請人是預
    謀傷害，豈會在人多車多之處毆打彭湘文。此事實非常淺顯
    ，然審判法官竟不查，而聽信彭湘文虛偽不實的偽證陳述，
    判為預謀傷害及強制之罪，顯違背一般常理事實之判斷。
    (三)彭湘文在當時互毆後，警員來當場時，彭湘文一路行走站
    立著與警員述說並將手中鐵器交於警員，顯見其並無嚴重傷
    害。倘聲請人是預謀傷害與強制之行為，則聲請人可徒手擊
    磚，也可致彭湘文於內傷而無痕，豈會讓彭湘文只皮肉傷掛
    彩而已，而自找麻煩。故事實證明非預謀傷害及強制之事實
    ，是窄路相逢，譏諷揶揄而互毆，因而過失傷害彭湘文云云
    。
三、經查：
  (一)按刑事訴訟法第420條第1項第6款所謂發見確實之新證據，
    係指該證據於事實審法院判決前已經存在，為法院、當事人
    所不知，不及調查斟酌，至其後始行發見，且就證據本身形
    式上觀察，固不以絕對不須經過調查程序為條件，但必須顯
    然可認為足以動搖原有罪確定判決，而為受判決人無罪、免
    訴、免刑或輕於原判決所認罪名之判決者為限。故受理聲請
    再審之最後事實審法院，應就聲請理由中所謂之「新證據」
    是否具備事實審判決前已經存在，為法院、當事人所不知，
    事後方行發見之「嶄新性」，及顯然可認足以動搖原有罪確
    定判決，而應為無罪、免訴、免刑或輕於原判決罪名之「顯
    然性」二要件加以審查，為判斷應否准予開始再審之準據（
    最高法院93年度台抗字第98號裁定要旨參照）。依上開裁定
    要旨，倘未兼備「嶄新性」與「顯然性」之二種再審新證據
    之特性，即不能據為再審之原因。
  (二)查聲請人所涉妨礙自由等案件，經原事實審法院以98年度訴
    字第1382號判決後，提起第二審上訴，其於二審程序中撤回
    關於傷害部分之上訴，傷害部分即告確定，而妨礙自由部分
    業經本院99年度上訴字第989號以訴外裁判，判決將此部分
    撤銷。先予敘明。抗告意旨雖以聲請人係因窄路適逢彭湘文
    與簡若喬，聲請人一時義憤，上前譏諷揶揄，致而互毆，因
    而過失傷害到彭湘文，並非預謀傷害及強制之行為，且如聲
    請人林子言是預謀傷害與強制行為，則聲請人可徒手擊磚，
    也可致彭湘文於內傷而無痕，豈會讓彭湘文只皮肉傷掛彩而
    已，而自找麻煩，又彭湘文並無嚴重傷害云云。惟聲請人上
    開抗告意旨，要係對於原事實審法院證據取捨之爭執及就原
    確定判決所認定之事實再為爭辯，此不僅前於所涉本案審理
    中即已存在於卷內，並業經事實審法院加以斟酌，進而詳論
    取捨之依據（見原確定判決理由欄二、(三)、(五)），並非提出
    新證據，自非屬得聲請再審之新證據。原審法院審酌再審書
    狀後，已詳加指駁聲請理由何以與再審新證據之「嶄新性」
    不合，經核其認事用法，並無不當。聲請人抗告意旨並未提
    出原裁定有何違失之處，徒憑己意，執前詞指摘原確定判決
    違法不當，應認本件抗告為無理由，應予駁回。
四、據上論結，應依刑事訴訟法第412 條裁定如主文。
中    華    民    國   100    年    3     月    2     日
                  刑事第十三庭審判長法   官   曾德水
                                    法   官   王復生
                                    法   官   楊貴雄
以上正本證明與原本無異。
不得再抗告。
                                    書記官    廖純瑜
中    華    民    國   100    年    3     月    3     日